【裁判字號】    95,訴,1234
【裁判日期】    950720
【裁判案由】    毒品危害防制條例
【裁判全文】
臺灣高雄地方法院刑事判決              95年度訴字第1234號
公  訴  人  臺灣高雄地方法院檢察署檢察官
被      告  甲○○
選任辯護人  洪士宏律師
            林易玫律師
上列被告因違反毒品危害防制條例案件，經檢察官提起公訴（95
年度毒偵字第212 號），本院判決如下：
    主  文
甲○○無罪。
    理  由
一、公訴意旨略以：被告甲○○前於民國91年間因施用毒品案件
    ，經依本院91年度毒聲字第6070號、6565號裁定送觀察勒戒
    、強制戒治，於92年10月7 日強制戒治期滿。竟仍未戒除毒
    品，在上開強制戒治期滿後5 年內，於94年4 月5 日14時1
    分許回溯26小時內某時，在不詳地點，施用第一級毒品海洛
    因1 次，嗣因被告係列管之毒品人口，經高雄縣政府警察局
    旗山分局（以下稱旗山分局）通知前往採尿送驗，結果呈嗎
    啡陽性反應而悉上情，因認被告涉有毒品危害防制條例第10
    條第1 項之施用第一級毒品罪嫌等語。
二、按犯罪事實應依證據認定之，無證據不得認定其犯罪事實，
    又不能證明被告犯罪者，應諭知無罪之判決，刑事訴訟法第
    154 條第2 項、第301 條第1 項分別定有明文。又按事實之
    認定，應憑證據，如未能發現相當確實之證據，或證據不足
    以證明，自不能以推測或擬制之方法，以為裁判之基礎。再
    按認定犯罪事實所憑之證據，雖不以直接證據為限，間接證
    據亦包括在內，然而，無論直接或間接證據，其為訴訟上之
    證明，須達於通常一般人均不致有所懷疑，而得確信其為真
    實之程度者，始得據為有罪之認定，倘其證明尚未達到此一
    程度，而有合理懷疑之存在時，即無從為有罪之認定（最高
    法院著有40年臺上字第86號、76年臺上字第4986號判例要旨
    可資參照）。
三、公訴意旨認被告涉有施用海洛因犯行，無非以被告於94年4
    月5 日下午2 時許於旗山分局採集之尿液，經高雄醫學大學
    附設中和紀念醫院鑑定後，呈嗎啡陽性反應，有該院95年2
    月5 日9502-40 號濫用藥物尿液檢驗報告可憑資為論據。然
    訊據被告堅決否認有何施用海洛因犯行，辯稱：伊曾於94年
    4 月4 日因感冒前往診所就醫，並服用醫師開立之藥物，驗
    尿結果可能係依服用藥物所致，伊確無施用海洛因等語，經
    查：
１、被告曾於94年4 月4 日前往高雄市○○區○○路596 號和信
    診所就診，並經醫師診斷係急性支氣管炎後開立處方，有和
    信診所出具之門診病歷表及處方箋影本附卷可稽。而上開處
    方其中藥品CODEPINE含有可待因成分，亦經本院函詢衛生署
    管制藥品管理局查明無誤，有該局95年6 月8 日管檢字第09
    50005911號函在卷足憑。
２、高雄醫學大學附設中和紀念醫院95年2 月5 日9502-40 號濫
    用藥物尿液檢驗報告結果雖判定，被告尿液呈嗎啡、可待因
    陽性反應，確認濃度分別為618.0 、7505.0（ng/ml） 。然
    依據Carke's Analysis of Drug and Poisons第三版記載，
    口服可待因24小時後，約有施用劑量之86% 由尿液排出，其
    中40% 至70% 為原態可待因與可待因共軛物，5%至15% 可代
    謝成嗎啡或其共軛物，故服用可待因後，有可能於尿液中檢
    驗出可待因或嗎啡等成分，又尿液可檢出嗎啡與可待因之濃
    度，與施用劑量、施用頻率、飲用水之多寡、個人體質、代
    謝情況及尿液蒐集時間等因素有關，因個案而異，依據J
    Anal Toxicol.2000 ；24：133-9 ，Chang 與Huang 的研究
    指出，3 人連續3 天，1 天3 次，服用含有可待因10mg的感
    冒糖漿後，48小時採集之尿液測得可待因濃度約為5.8 至
    9.0ug/ml（即5800mg/ml 至9000mg/ml） ，嗎啡濃度為0.7
    至1.3ug/ m l（即700mg/ml至1300mg/ml） ，有行政院衛生
    署管制藥品管理局管檢字第0950005911號函在卷足憑。上開
    被告尿液中之之可待因及嗎啡之濃度及兩者間之比例，與文
    獻研究結果甚近，足見，被告尿液經高雄醫學大學附設中和
    紀念醫院鑑定之結果，可能係其服用可待因所致。被告所辯
    ，尚非無據。
３、綜上，被告確曾於採尿前前往診所就醫，並服用醫師開立含
    可待因成分之藥品，而其尿液鑑定之結果，又與文獻研究服
    用可待因後之代謝濃度相近，足見，上開尿液檢驗報告結果
    可能係被告服用含可待因之藥品所致。職故，被告所服用之
    藥品，既可能造成其尿液呈可待因、嗎啡陽性反應，自難僅
    憑公訴人提出之尿液檢驗報告，認定被告確有施用第一級毒
    品海洛因之犯行。此外，復查無其他積極證據足資認定被告
    有何公訴人所指施用第一級毒品之犯行，揆諸首揭法律及判
    例意旨，應認不能證明被告犯罪，爰為被告無罪判決之諭知
    。
據上論斷，應依刑事訴訟法第301 條第1 項判決如主文。
本案經檢察官乙○○到庭執行職務。
中    華    民    國    95    年    7     月    20    日
                  刑事第一庭    審判長法  官  陳明富
                                      法  官  方百正
                                      法  官  陳宛榆
以上正本證明與原本無異。
如不服本判決，應於判決送達後10日內，向本院提出上訴狀。
中    華    民    國    95    年    7     月    20    日
                                      書記官  劉企萍


司法院資訊處製作；財團法人民間司法改革基金會備份。
